【裁判字號】    98,上訴,1597
【裁判日期】    980424
【裁判案由】    毒品危害防制條例
【裁判全文】
臺灣高等法院刑事判決                98年度上訴字第1597號
    上  訴  人
    即  被  告  甲○○
上列上訴人因違反毒品危害防制條例案件，不服臺灣板橋地方法
院98年度訴字第259號，中華民國98年3月13日第一審判決（起訴
案號：臺灣板橋地方法院檢察署97年度毒偵字第8653號），提起
上訴，本院判決如下：
    主  文
上訴駁回。
    理  由
一、按不服地方法院之第一審判決而上訴者，應向管轄第二審之
    高等法院為之。上訴書狀應敘述具體理由。上訴書狀未敘述
    上訴理由者，應於上訴期間屆滿後20日內補提理由書於原審
    法院，逾期未補提者，原審法院應定期間先命補正。第二審
    法院認為上訴書狀未敘述理由或上訴有第 362條前段之情形
    者，應以判決駁回之，但其情形可以補正而未經原審法院命
    其補正者，審判長應定期間先命補正。刑事訴訟法第 361條
    、第 367條，分別定有明文。所謂不服第一審判決之具體理
    由，必係依據卷內既有訴訟資料或提出新事證，指摘或表明
    第一審判決有何採證認事、用法或量刑等足以影響判決本旨
    之不當或違法，而構成應予撤銷之具體事由，始克當之（例
    如：依憑證據法則具體指出所採證據何以不具證據能力，或
    依憑卷證資料，明確指出所為證據證明力之判斷如何違背經
    驗、論理法則）；倘僅泛言原判決認定事實錯誤、違背法令
    、量刑失之過重或輕縱，而未依上揭意旨指出具體事由，或
    形式上雖已指出具體事由，然該事由縱使屬實，亦不足以認
    為原判決有何不當或違法者（例如：對不具有調查必要性之
    證據，法院未依聲請調查亦未說明理由，或援用證據不當，
    但除去該證據仍應為同一事實之認定），皆難謂係具體理由
    ，俾與第二審上訴制度旨在請求第二審法院撤銷、變更第一
    審不當或違法之判決，以實現個案救濟之立法目的相契合，
    並節制濫行上訴（最高法院97年度臺上字第 892號判決參照
    ）。是以上訴人之上訴書狀或補提之上訴理由書，雖有敘述
    上訴理由，惟並未具體敘述第一審判決有上述違法、不當情
    形，即與未敘述具體理由無異，其所為上訴，即不符合上訴
    之法定要件。
二、本件上訴人即被告甲○○不服原判決，於民國98年 3月30日
    提起第二審上訴，上訴理由略以：被告在警詢時僅承認持有
    毒品，而起訴書上說被告承認吸食毒品，原審就此未對被告
    有利事證進行查證，顯有違法等語。
三、本件原審經審理結果，認為：
  (一)被告甲○○前曾因施用毒品犯行，經執行觀察勒戒、強制戒
    治並經偵審程序而入監執行，已明知海洛因，經毒品危害防
    制條例列為第一級毒品，不得持有施用，惟仍不能戒除施用
    毒品之惡習，竟基於施用第一級毒品海洛因之犯意，於97年
    10月17日晚間7時為警採尿時起回溯3至 4天內之某時，在國
    內不詳處所，施用第一級毒品海洛因一次。嗣經警於97年10
    月17日傍晚5時許時，在臺北縣板橋市○○路104號前對其臨
    檢，當場扣得如附表所示之第一級毒品海洛因一包，而其於
    同日下午 7時許經警所採之尿液經送檢驗結果，呈嗎啡陽性
    反應，始查知上情。案經臺北縣政府警察局板橋分局報請臺
    灣板橋地方法院檢察署檢察官偵查起訴。
  (二)被告所犯係死刑、無期徒刑或最輕本刑為 3年以上有期徒刑
    以外之罪，於原審準備程序進行中，被告先就被訴事實為有
    罪之陳述，經原審告知簡式審判程序之旨，並聽取公訴人、
    被告之意見後，由原審合議庭裁定由受命法官獨任進行簡式
    審判程序。
  (三)上開犯罪事實，業據被告於原審審理中坦承不諱，而被告經
    警捕獲後所採尿液，經送臺台灣檢驗科技股份有限公司尖端
    先進生技醫藥股份有限公司以酵素免疫分析法為初步檢驗，
    並以氣相層析質譜儀法為確認檢驗後，呈嗎啡陽性反應，有
    臺北縣政府警察局板橋分局扣押物品目錄表、臺北縣政府警
    察局板橋分局偵辦毒品危害防治條例案查獲毒品初步鑑驗報
    告書、偵辦毒品危害防制條例及毒品通緝案被移送人姓名及
    代碼對照表各一份、查獲物品照片共四幀、台灣檢驗科技股
    份有限公司濫用藥物檢驗報告（CH/2008/A0555）各1份在卷
    可查。依上開事證，被告確有於上開時間施用第一級毒品海
    洛因之犯行，洵堪認定。
  (四)查被告於初犯經強制戒治執行完畢釋放 5年內即為二犯，有
    本院被告前案紀錄表附卷可稽，該二犯至本案五犯，皆非現
    行毒品危害防制條例第23條第 2項規定之「五年後再犯」之
    類型，應依法訴追處罰。綜上所述，本案事證明確，被告犯
    行洵堪認定，應予依法論科。
  (五)核被告施用海洛因之行為，係犯毒品危害防制條例第10條第
    1 項之施用第一級毒品罪。又被告為施用海洛因而持有該毒
    品之低度行為，應為施用之高度行為所吸收，不另論罪。被
    告於有期徒刑之執行完畢後， 5年以內故意再犯有期徒刑以
    上之本罪，有本院被告前案紀錄表附卷可稽，為累犯，應依
    刑法第47條第 1項規定加重其刑。爰審酌被告前已因施用毒
    品犯行，經執行觀察勒戒、強制戒治並經偵審程序而入監執
    行，猶應知所惕勵，對於施用毒品之違法性及可罰性，應有
    明確而強烈之認識，詎不知悛悔，復行施用本案毒品，戕害
    自己身心健康，茲斟酌其前各次施用毒品所遭判處之刑度，
    兼衡其智識程度、犯罪動機、目的及犯後態度等一切情狀，
    量處有期徒刑9月，以示懲儆。
四、核原審判決既已詳細記載認定被告犯罪之證據及理由，並已
    審酌關於刑法第57條科刑之一切情狀，在適法範圍內行使其
    量刑之裁量權，核無違法或不當之情形。被告以其未承認吸
    食毒品為由提起上訴；然查原審已就認定被告有施用第一級
    毒品海洛因之犯行詳敘其證據及理由 (見原審判決第3、4頁
    ) ，又被告對其施用第一級毒品犯行為有罪之陳述，亦經記
    明筆錄 (見原審卷第46、50頁) ，被告上訴理由所指，顯係
    對原審判決已詳予說明審酌之事項漫詞爭執，非足以動搖原
    判決之具體理由。綜上，被告未能具體指摘原判決於認定事
    實、適用法律及量刑等項有何違法或不當，自非屬上訴第二
    審之具體理由，揆諸首揭意旨，本件上訴顯不合法定程式，
    應予駁回，並不經言詞辯論為之。
五、據上論斷，應依刑事訴訟法第367條前段、第372條，判決如
    主文。
中    華    民    國    98    年    4     月    24    日
                  刑事第十四庭審判長法  官  陳志洋
                                    法  官  謝靜慧
                                    法  官  梁耀鑌
以上正本證明與原本無異。
如不服本判決，應於收受送達後十日內向本院提出上訴書狀，其
未敘述上訴之理由者並得於提起上訴後十日內向本院補提理由書
（均須按他造當事人之人數附繕本）。
                                    書記官  莊淑茹
中    華    民    國    98    年    4     月    24    日


司法院資訊處製作；財團法人民間司法改革基金會備份。
